【裁判字號】    97,抗,353
【裁判日期】    980216
【裁判案由】    給付借款強制執行
【裁判全文】
臺灣高等法院臺南分院民事裁定  97年度抗字第353號
抗  告  人  杜拜資產管理股份有限公司
法定代理人  乙○○
相  對  人  甲○○
            丙○○
上列當事人間因請求給付借款強制執行事件，對於中華民國97年
11月25日臺灣臺南地方法院裁定（97年度執字第87026號）提起
抗告，本院裁定如下：
    主  文
抗告駁回。
抗告程序費用新台幣壹仟元由抗告人負擔。
    理  由
一、抗告意旨略以：
  (一)按原債權人新豐資產管理股份有限公司（下稱新豐公司）業
    已於民國（下同）96年9月6日，就本案尚未清償之債權及該
    債權下一切權利義務轉讓與亞太金聯資產管理股份有限公司
    （下稱亞太金聯公司），此有讓渡書及登報公告可證。嗣亞
    太金聯公司復於97年1月2日就本案尚未清償之債權及該債權
    之一切權利義務再轉讓與抗告人，此有債權讓與證明書及登
    報公告可證，是本案之債權業已合法移轉，所有該債權之利
    益及風險已轉移予抗告人，故就本案抗告人係唯一之合法債
    權人，合先敘明。
  (二)抗告人前依強制執行法之規定檢具臺灣基隆地方法院（下稱
    基隆地院）92年度執字第8100號債權憑證正本為執行名義向
    原法院聲請強制執行，遭原法院裁定駁回，原裁定所持之理
    由顯有違誤，分述如下：
  1.按民法第294條規定，除法律另有規定或契約另有訂定外，
    原則上債權人均得將債權讓與第三人。在此前提下，債權人
    可以自由與第三人簽訂契約，並進而將其債權讓與第三人；
    且該法律行為，僅須讓與人與受讓人間之讓與合意即可生效
    ，並不須以債務人之承諾為必要，故即使未依民法第297條
    第1項之規定通知債務人，亦無妨雙方當事人間債權讓與法
    律行為效力之發生。
  2.又執行名義成立後，債權人將債權讓與他人，該他人為強制
    執行法第4條之2第1項第1款所稱繼受人，亦得以原執行名義
    聲請強制執行；如債權人聲請執行之執行名義，係屬有既判
    力之執行名義，且受讓債權憑證，亦有受讓該執行名義債權
    之行為者，則此受讓人即屬民事訴訟法第401條第1項所指之
    繼受人，應為執行名義所及，自得向執行法院聲請強制執行
    ，此有最高法院95年度台上字第1523號裁判及司法院第三期
    司法業務研究會議意見可參。查抗告人前已隨強制執行聲請
    狀併提出讓渡書、消費者貸款契約及執行名義等證物以佐證
    抗告人受讓本案債權法律行為之真正，且所受讓執行名義為
    上開基隆地院92年度執字第8100號債權憑證，係屬有既判力
    之執行名義，承上，抗告人確係強制執行法所稱之繼受人無
    誤，依法為執行名義效力所及，故自得向執行法院聲請強制
    執行，並無當事人不適格之疑慮。
  3.再者，民法第297條第1項債權讓與之通知，為讓與或受讓人
    向債務人通知債權讓與事實之行為，其性質為觀念通知，使
    債務人知有債權讓與之事實，免誤向原債權人清償而已，並
    不以債務人承諾為必要，故受讓人對於債務人主張受讓事實
    行使債權時，已足使債務人知有債權讓與之事實，即應認為
    兼有通知之效力，最高法院著有28年度上字第1284號判例、
    75年度台上字第2293號判決為佐。是就本案，抗告人以受讓
    人之身分以聲請強制執行之方式對相對人行使債權，於程序
    進行中已足使相對人知有債權讓與之事實，兼有通知之效力
    。故抗告人確實可以於尚未通知相對人之前，先行聲請強制
    執行，而於強制執行進行之程序中再依最高法院42年度台上
    字第626號：「讓與之通知，為通知債權讓與事實之行為，
    原得以言詞或文書為之，不需以何等之方式…」之判例意旨
    ，及民法第297條第2項「受讓人將讓與人所立之讓與字據提
    示於債務人者，與通知有同一之效力」之規定伺機通知相對
    人即可（例如：併附強制執行聲請狀之讓渡書及借款憑證繕
    本供原法院扣押命令中併附寄送予債務人；或待相對人之資
    產被扣押後再由抗告人電話通知等，均無不可）。惟原法院
    僅就民法第297條第1項規定作文字上之單純解釋，罔視該法
    條真正之立法意旨及相關法律規定、法理及實務見解，於法
    規適用上顯有錯誤，為此，爰提起本件抗告，請求廢棄原裁
    定云云。
二、按強制執行應依執行名義為之。又執行名義，除當事人外，
    對於訴訟繫屬後為當事人之繼受人亦有效力，強制執行法第
    4條第1項及第4條之2第1項第1款、第2項分別定有明文；是
    以執行名義成立後，該執行名義所載債權之受讓人，固得執
    該執行名義聲請強制執行。惟依同法第6條第1項規定，債權
    人聲請強制執行，應提出各該執行名義相關之證明文件，此
    乃「開始」強制執行程序所須具備之要件，執行法院於形式
    審查執行名義相關證明文件齊備後，始得「開始」強制執行
    ，為強制執行法第4條第1項及第6條第1項規定之本旨所在。
    強制執行法於85年10月9日公布增訂第4條之2規定時，雖漏
    未同時於第6條第1項增訂依第4條之2聲請強制執行時，債權
    人應提出何種證明文件，惟【辦理強制執行事件應行注意事
    項】第2項第(十六)目已補充規定：「債權人依本法第4條之2規
    定聲請強制執行者，應提出證明其本人或債務人為執行名義
    『效力所及』之人之『相當證據』。執行法院並應為必要之
    調查。」而依民法第297條第1項前段規定，債權之讓與，非
    經讓與人或受讓人通知債務人，對於債務人不生效力。準此
    ，受讓人依強制執行法第4條之2規定聲請強制執行時，自應
    提出已合法通知債務人債權讓與之證明文件，以供執行法院
    審查受讓人是否可以債務人為原執行名義效力所及之人，並
    據以「開始」對之為強制執行，自無從於強制執行程序「進
    行中」再依民法第297條第2項規定及抗告人所引前述最高法
    院實務見解意旨，以補行通知之方式，補足其「開始」強制
    執行所應提出債權讓與合法通知證明文件之欠缺。本件抗告
    人執以聲請對相對人為強制執行之執行名義，既係自亞太金
    聯公司輾轉受讓取得其債權，惟並未提出合法通知相對人債
    權讓與之證明文件，以供原法院審查是否合於強制執行法第
    4條之2規定，經原法院通知於5日內補正，抗告人已收受該
    補正通知，既未依限補正，復以主觀之見解，援引不能拘束
    本案之其他裁定或與本件不同情節之最高法院判例或裁判聲
    明異議，形同拒絕補正，顯未依前述【辦理強制執行事件應
    行注意事項】第2項第(十六)目規定，提出其對相對人為強制執
    行法第4條之2規定之執行名義效力所及而得對相對人聲請強
    制執行之相當證據，自無從「開始」對相對人為強制執行，
    焉能於執行名義要件尚未具備前率先執行，而諉由相對人聲
    明異議令其承受程序上之不利益？應駁回其對相對人強制執
    行之聲請。原法院以抗告人逾期未補正債權讓與通知相對人
    之證明文件，而駁回抗告人強制執行之聲請，經核並無不合
    。抗告論旨，猶執前詞，指摘原裁定為不當，求予廢棄，尚
    難認為有理由，應予駁回。
三、據上論結，本件抗告為無理由，依強制執行法第30條之1，
    民事訴訟法第495條之1第1項、第449條第1項、第95條、第
    78條，裁定如主文。
中    華    民    國     98    年    2    月    16    日
                  民事第四庭    審判長法  官  王惠一
                                      法  官  王浦傑
                                      法  官  蘇重信
上為正本係照原本作成。
如不服本裁定，僅得於收受本裁定正本送達後10日內以適用法規
顯有錯誤為理由，向本院提出再抗告狀（須附繕本）依法應繳納
抗告費新台幣1千元，並委任律師為訴訟代理人始可再抗告。
中    華    民    國    98    年    2     月    16    日
                                       書記官  陳嘉琍
【附記】
民事訴訟法第495條之1第2項準用同法第466條之1第1、2項規定
：
(1)對於第二審判決上訴，上訴人應委任律師為訴訟代理人。但上
  訴人或其法定代理人具有律師資格者，不在此限。
(2)上訴人之配偶、三親等內之血親、二親等內之姻親，或上訴人
  為法人、中央或地方機關時，其所屬專任人員具有律師資格並
  經法院認為適當者，亦得為第三審訴訟代理人。
民事訴訟法第466條之2：
  上訴人無資力委任訴訟代理人者，得依訴訟救助之規定，聲請
  第三審法院為之選任律師為其訴訟代理人。


司法院資訊處製作；財團法人民間司法改革基金會備份。
